【裁判字號】    89,訴,379
【裁判日期】    891207
【裁判案由】    強盜
【裁判全文】
臺灣嘉義地方法院刑事判決                          八十九年度訴字第三七九號
    公  訴  人  臺灣嘉義地方法院檢察署檢察官
    被      告  丁○○
    指定辯護人  本院公設辯護人  己○○
    被      告  戊○○
右列被告因強盜等案件，經檢察官提起公訴 (八十九年度偵字第三五三四號)，本院
判決如左：
    主  文
丁○○攜帶凶器竊盜，因防護贓物而當場施強暴，累犯，處有期徒刑陸年陸月。扣案
之掃刀及鋸刀各壹把均沒收。
戊○○無罪。
    事  實
一、丁○○曾於民國八十三年間，因煙毒等案件，經台灣雲林地方法院於八十四年二
    月二十三日，以八十三年度訴字第五八一號判決判處有期徒刑二年二月，案經上
    訴後，由台灣高等法院台南分院於八十四年六月二十九日，以八十四年上訴字第
    六三三號判決駁回上訴確定，經台灣雲林地方法院檢察署檢察官發監執行後，於
    八十六年一月三十日假釋出獄，於同年十一月二十九日縮短刑期假釋期滿執行完
    畢。
二、緣丁○○與丙○○、侯惠堂係兄弟關係，素有不睦，丁○○因經濟狀況不佳，履
    向丙○○借款未果，又因積欠甲○○、戊○○之工資，無力償還，意圖為自己不
    法之所有，基於先偷車後以此要脅丙○○交付財物之故意，於八十九年六月五日
    上午，持其所有客觀上具有殺傷力，足供凶器使用之掃刀及鋸刀各一把，與不知
    情之甲○○搭乘戊○○所駕駛，車號為ＳＰ－０九六六號自小客車，於同日上午
    六時許至嘉義縣朴子市大鄉里一０七０巷三九弄三０號之侯惠堂之住處，與侯惠
    堂交談十餘分鐘後，即戊○○所駕駛之車內取出掃刀及鋸刀，步行至同巷弄四０
    號之丙○○家中，自行進入屋內於一樓辦公室之抽屜內取走丙○○所有、車號為
    Ｃ四－七九二五號賓士汽車之鑰匙，隨後開走而竊得上開賓士汽車，駛至同巷弄
    巷口之轉角處，取出掃刀後而要求王耀欽將上開車輛駛離五十公里處停住，候惠
    榜之父侯長辛聞聲趕至該處而要求甲○○下車欲將該車駛回丙○○住處，丁○○
    為防護贓物，遂立於上開車輛前方，阻擋侯長辛前進，向侯長辛脅迫稱：「下來
    ，不然我要砍你。」並持掃刀往擋方玻璃重擊而施強暴於侯長辛（加暴行於直系
    血親尊親屬部分未據告訴），侯長辛心生恐懼下車返家通知丙○○，之後，丁○○將車開至丙○○家前為丙○○阻攔，丁○○為防護贓物，遂持掃刀下車而以右
    手持掃刀架住丙○○，左手捉住丙○○之衣領而施強暴於丙○○，向丙○○恐嚇
    稱：Ｃ四－七九二五號自小客車其要開走，倘丙○○要車，就用錢去贖車回來等
    語，而為達使丙○○交付錢財之目的，嗣經侯長辛報案，警方據報趕至現場即將
    丁○○制伏，致其恐嚇取財之目的未得騁，並扣得丁○○所有，供犯罪所用之掃
    刀、鋸子各一把車。
二、案經丙○○訴由嘉義縣警察局朴子分局報請臺灣嘉義地方法院檢察署檢察官偵查
    起訴。
    理  由
壹、有罪部分：
一、訊據被告丁○○矢口否認右揭犯行，辯稱：我有跟我弟婦說，我開到侯惠堂家門
    口，然後再叫甲○○開到旁邊去，我去跟我二弟講話，因為我爸爸開車撞我，我
    要拿我的皮包，所以才打破車窗，我並沒有拿掃刀架到丙○○的脖子云云。經查
    ：
    （一）告訴人丙○○於警訊時稱：「丁○○未經我同意，拉開鐵門進入我屋內竊
          取Ｃ四－七九二五自小客車鑰匙，並開走Ｃ四－七九二五自小客車，駛離
          到我住宅前三十公尺處，交由甲○○駕駛到朴子市大鄉里二六鄰一０七０
          巷三九弄五號前，被我父親侯長辛發現攔阻，我父親上車要將該車開回原
          位，丁○○持掃刀、鐵鋸由後趕上打破Ｃ四－七九二五自小客車前檔風玻
          璃，我父親害怕回家通知我，該車又被丁○○開走，他開到我住宅前被我
          攔阻，丁○○持掃刀下車，右手持掃刀駕住我脖子，左手捉住胸領：：他
          向我說，Ｃ四－七九二五自小客車，他要開走，叫我他用錢去向他贖車回
          來，並不可以向警方報案」；被告戊○○於警訊時稱：「我於八十九年六
          月五日上午六時許駕駛ＳＰ－０九六六號自小客載丁○○及甲○○到朴子
          市大鄉里一０七０巷三九弄三０號侯惠堂住處後，丁○○以行動電話叫侯
          惠堂開門進入裡面談話，我與甲○○在車上等待約過二十分鐘後，丁○○
          以徒步至轉角丙○○住處約過五分鐘丁○○開乙部賓士車Ｃ四－七九二五
          號至該巷巷口，然後叫甲○○開這乙部賓士車至前方停好，後丙○○的父
          親侯長辛要去將車開回，丁○○手持掃刀及鋸子以跑步追上前去阻檔不讓
          侯長辛開走，並以掃刀擊破該車前擋風玻璃，阻檔侯長辛將車開走。」證
          人甲○○於警訊時稱：「我於八十九年六月五日上午六時乘坐由戊○○駕
          駛ＳＰ－０九六六號自小客載我及丁○○前往到達朴子市大鄉里一０七０
          巷三九弄三０號侯惠堂住處後，丁○○以行動電話叫侯惠堂開門進入裡面
          談話，我與戊○○在車上等待，約過二十分鐘後，丁○○至車子後行李箱
          拿出掃刀及長型鋸子搭在肩上徒步前往轉角處丙○○住處，約過五分鐘，
          丁○○開乙部賓士車Ｃ四－七九二五至該巷巷口，然後叫我開這部車至前
          方停好，丙○○之父親侯長辛要將該車開回丁○○手持掃刀及鋸子以跑步
          追上前取阻擋，不讓侯長辛開走，並以掃刀擊破該車前擋風玻璃，阻擋侯
          長辛將車開走：：」證人侯惠堂於警訊時稱：「丁○○偕同友人甲○○及
          戊○○等三人共乘一部ＳＰ－０九六六號自小客於八十九年六月五日上午
          六時許，到朴子市大鄉里一０七０號三九弄三０號找我談話。離去時就至
          ＳＰ－０九六六號自小客後行李箱取出乙把掃刀及乙把鋸子刀氣沖充徒步
          至轉角丙○○住處。我就向坐在ＳＰ－０九六六號自小客內之甲○○及莊
          淡鑫說：『你們要出事情了，還時常載他過來』約過五分鐘，我就看見侯
          惠榜駕駛乙部賓士車Ｃ四－七九二五，至一０七０巷三九弄巷口轉角處，
          親眼目賭及聽到丁○○叫甲○○駕駛該賓士車，約過駛離五十公尺後停住
          ，我父親侯長辛隨後趕到要將該賓士車駛離，正當侯長辛坐於駕駛座時，
          丁○○就擋於車前並拿起尺手持的掃刀、鋸子刀重擊該賓士車之前擋風玻
          璃：：」證人侯長辛於警訊時稱：「當時我在睡覺，聽到有人拉開我住宅
          鐵門，我上床到客廳查看，看見有人開走丙○○所有Ｃ四－七九二五號自
          小客車，我立即在後追趕，離我住處三十公尺處看見丁○○下車，將該車
          交由甲○○開走，我追到朴子市大鄉里二六鄰一０七０巷三九弄五號被我
          追趕上，我叫甲○○下車，我就將該車要開回住處。丁○○手持掃刀鐵鋸
          也由後方追上叫我將該車Ｃ四－七九二五給他，我害怕要開走該車，侯惠
          榜手持掃刀鐵鋸打破自小社客車前擋風玻璃，阻止我該車前進：：」；於
          偵查時稱：「：：我就上車要將車開走，此時丁○○就分持鋸子刀子將車
          子前面的擋風玻璃打破，並對我說：『下來，要不然要砍你』」互核相符
          ，當日至現場之警員鐘坤銘亦於偵查時稱：「我到現場後，看到丁○○左
          手抓著丙○○又領，右手拿刀架在他脖子的左邊，我就拔槍喝令他將刀子
          放下：：」，此外，復有掃刀、鋸子各一隻扣案足憑，是丁○○於八十九
          年六月十五日，自行進入丙○○家，取走丙○○所有、車號為Ｃ四－七九
          二五號賓士汽車之鑰匙，隨後開走而竊得上開賓士汽車，其後侯長辛聞聲
          趕至該處欲將該車駛回丙○○住處，丁○○為防護贓物，遂立於上開車輛
          前方，阻擋侯長辛前進，向侯長辛脅迫稱：「下來，不然我要砍你。」並
          持掃刀往擋方玻璃重擊而施強暴於侯長辛，侯長辛心生恐懼下車返家通知
          丙○○，之後，丁○○將車開至丙○○家前為丙○○阻攔，丁○○為防護
          贓物，遂持掃刀下車而以右手持掃刀架住丙○○，左手捉住丙○○之衣領
          而施強暴於丙○○等情，應堪認定。
    （二）證人即丙○○之妻乙○○於本院調查時證稱：「（問：八十九年六月五日
          何時起床了？）發現車子被開走，被吵醒的。（問：被告有無跟妳借車？
          沒有，他開車時我還在睡覺，發動車時我才醒來。」核與證人侯長辛於真
          查時稱：「（問：你起床有看到其他人？）沒有。」相符，是被告辯稱其
          有徵詢乙○○之同意，顯屬不實。復觀諸前揭證人所言可知，乃係被告侯
          惠榜自後追趕侯長辛而欲阻檔侯長辛，復持掃刀向車窗砍，並非侯長辛欲
          撞丁○○，且候惠榜確有將掃刀架於丙○○脖子上，是被告所辯，顯係卸
          責之詞，不足採信。
    （三）綜上所述，本案事證明確，被告丁○○犯行堪予認定。
二、按刑法第三百二十一條第一項第三款之攜帶兇器竊盜罪，係以行為人攜帶兇器竊
    盜為其加重條件，此所謂兇器，其種類並無限制，凡客觀上足對人之生命、身體
    、安全構成威脅，具有危險性之兇器均屬之，且祇須行竊時攜帶此種具有危險性
    之兇器為已足，並不以攜帶之初有行兇之意圖為必要。行刑法第三百二十一條第
    一項第四款所稱之結夥三人，係以結夥犯之全體俱有犯意之人為構成要件，若其
    中一人缺乏犯意，則雖加入實施行為，仍不能算入結夥三人之內，又刑法第三百
    三十條加重強盜罪，不僅指刑法第三百二十八條第一項、第二項之強盜罪而言，
    即依同法第三百二十九條以強盜論者，亦包括之，如犯準強盜罪而有第三百二十
    一條第一項各款情形之一，即應依第三百三十條論處。最高法院四十六年臺上字
    第三六六號判例及八十二年度臺上字第五七七號判例可資參照。
三、核被告攜帶凶器竊取丙○○之自小客車，而後為防護贓物而施強暴脅迫於侯長辛
    及施強暴於丙○○係犯刑法第三百二十九條之準強盜罪，而其有刑法第三百二十
    一條第一項第二款及第三款之情形而應論以刑法第三百三十條之加重強盜罪。其
    未經許可進入丙○○之住宅，先竊得車鑰匙，後竊得該車，後為防護贓物而施強
    暴脅迫，是侵入住宅部分與加重強盜行為應有方法結果之牽連關係，依刑法第五
    十五條後段，應從一重加重強盜行為處斷。再者，被告丁○○欲此所偷得之車輛
    恐嚇丙○○促使丙○○交付財物，係犯刑法第三百四十六條之罪。被告於竊得車
    輛後，將之駛往丙○○住處，足見其欲此此車作為恐嚇丙○○，使其交付錢財之
    手段，是本院認上開加重強盜罪與恐嚇罪間，有方法結果之牽連關係，應從一重
    加重強盜罪論處，公訴人認被告係另行起意犯恐嚇取財罪，容有未合。本案被告
    戊○○與甲○○雖與被告同至侯惠堂家，惟其二人並無竊盜之犯意（容後詳述）
    ，睽諸前開判例意旨，應無成立結夥三人加重要件之可言，附此敘明。再查，被
    告有如事實欄所述之犯罪、科刑及執行紀錄之事實，有台灣高等法院被告全國前
    案紀錄表及台灣嘉義地方法院檢察署刑案資料查註紀錄表各一件附卷可參，被告
    於受有期徒刑之執行完畢後，五年內再犯本件有期徒刑以上之罪，為累犯，除法
    定最高本刑無期徒刑，依刑法第六十五條第一項之規定不得加重外，應依刑法第
    四十七條之規定加重其刑。爰審酌被告品性、素行、與被害人係兄弟關係，犯罪
    動機乃因急欲清償積欠戊○○、甲○○之工資、造成危害非輕、所竊得之財物價
    值非低、犯後卸詞狡辯之犯後態度等情，量處如主文所示之刑。扣案之掃刀、鐵
    鋸各一支乃係被告所有供犯罪所用之物，業據被告供陳在卷，應依刑法第三十八
    條第一項第二款宣告沒收。
貳、無罪部分：
一、公訴意旨略以：丁○○夥同戊○○、甲○○共同基於意圖為自己不法所有之犯意
    ，與甲○○共乘戊○○所駕駛車號為ＳＰ－０九六六號自小客車，於同日上午六
    時許至嘉義縣朴子市大鄉里一０七０巷三九弄三０號之侯惠堂之住處，與侯惠堂
    交談十餘分鐘後，即戊○○所駕駛之車內取出掃刀及鋸刀，步行至同巷弄四０號
    之丙○○家中，自行進入屋內於一樓辦公室之抽屜內取走丙○○所有、車號為Ｃ
    四－七九二五號賓士汽車之鑰匙，隨後開走而竊得上開賓士汽車，駛至同巷弄巷
    口之轉角處，並交由在外等候之甲○○將該車駛離約五十公尺處停放，因認被告
    戊○○涉犯刑法第三百二十一條之加重竊盜罪。
二、按犯罪事實應依證據認定之，無證據不得推定其犯罪事實，刑事訴訟法第一百五
    十四條定有明文。又「事實之認定應憑證據，如未能發現相當證據或證據不足以
    證明，自不能以推測或擬制之方法，以為裁判基礎」、「認定犯罪事實所憑之證
    據，雖不以直接證據為限，間接證據亦包括在內，然無論直接或間接證據，其為
    訴訟上之證明，須於通常一般之人均不致於有所懷疑，而得確信其為真實之程度
    者，始得據之為有罪之認定，倘其證明尚未達到此一程度，而有合理性懷疑之存
    在時，即無從為有罪之認定」又按共同正犯之所以應對其他共同正犯所實施之行
    為負其全部責任者，以就其行為有犯意之聯絡為限，若他犯所實施之行為，超越
    原計劃之範圍，而為其所難預見者，則僅應就其所知之程度，令負責任，未可概
    以共同正犯論；亦經最高法院分別著有四十年台上字第八十六號判例、七十六年
    台上字第四九八六號判例、五十年台上字第一０六０號判例判例可資參照。
三、公訴人認被告戊○○涉有刑法第三百二十一條之罪嫌，係以被告戊○○駕車搭載
    丁○○及甲○○二人至現場，應係便於接應之用，且於晨間六時索討債務，異於
    常情，且被告丁○○預置刀械，其不法意圖昭然若明，而認被告戊○○與丁○○
    就竊盜部分，應有犯意聯絡。訊據被告戊○○矢口否認有何竊盜之犯行，辯稱：
    我是去被告家拿工錢的，我沒有偷東西。經查：
    （一）被告戊○○於警訊時稱：「丁○○提議叫我們至丙○○家索取積欠之工資
          ，我就開車載丁○○及甲○○一同前往：：丁○○告訴我們二人，要代我
          們向其弟弟丙○○索討工資給我們（問：丁○○有無表示要以何手段替你
          與甲○○索討工資？）沒有表示」，核與證人甲○○亦於警訊時稱：「因
          丙○○雇請我與戊○○做鐵工，工資每人每天新臺幣二千元，我工作四十
          天，戊○○工作二十天，所欠我工資新臺幣八萬元，戊○○新臺幣四萬元
          迄親今尚為領到。（問：丁○○有無表示將以何手段替你與戊○○索討金
          錢？）沒有」被告丁○○於警訊時稱：「因我要回家掃墓，丙○○有欠莊
          淡鑫、甲○○二人工資，所以戊○○，甲○○二人才跟我一道前往該現場
          要向丙○○要工資。」相符，足見被告丁○○與被告戊○○約定要向侯惠
          翔要工資始前往該處，復參諸證人侯長辛於偵查時稱其欲將車子開回，並
          非其要王耀欽下車，而係甲○○自己走開，亦足佐證，被告戊○○與王燿
          欽與丁○○就竊車部分並無犯意聯絡，而其二人之犯意，僅止於向丙○○
          要工資。
    （二）如前證人侯惠堂所述，被告戊○○於丁○○前往丙○○家時係坐於車上，
          後於偵查時稱：「看到他（丁○○）自車子後行李箱拿出一把鋸子，一把
          刀子，王耀欽就跟隨丁○○到丙○○家，戊○○留在車上」證人侯長辛於
          偵查時稱：「（問：你駕車時甲○○、戊○○在作何事？）我沒注意到他
          們在做何事。」告訴人丙○○於偵查時稱：「（問：你有聽道甲○○、莊
          淡鑫在說什麼？）他們當時站在我的後面，我沒聽到他們在說什麼。」證
          人侯長辛於警訊時復稱：「（問：戊○○、甲○○二人有無幫助丁○○控
          制丙○○行動？）沒有，他們二人在旁邊看。」是被告戊○○應無實施竊
          盜之行為亦可認定。
    （三）綜上所述，被告戊○○與丁○○間，既無犯意聯絡，且無行為分擔，其並
          無參與丁○○之竊盜行為應可認定，此外，查無其積極證據足資證明被告
          戊○○確有如公訴人所指之犯行，睽諸前開說明，自應為被告戊○○無罪
          之諭知。
據上論斷，應依刑事訴訟法第二百九十九條第一項前段、第三百零一條第一項前段，
刑法第三百二十條、第三百二十一條第一項第三款、第三百二十九條、第三百三十條
、第三百零六條、第五十五條後段、第三十八條第一項第二款、第四十七條，判決如
主文。
本案經檢察官陳仁智到庭執行職務
中    華    民    國      八十九      年      十二    月      七        日
                                 臺灣嘉義地方法院刑事第二庭
                                     法  官  康  存  真
右正本證明與原本無異。
如不服本判決，應於判決送達後十日內，向本院提出上訴狀。
中    華    民    國      八十九      年      十二    月      七        日
                                     書記官  胡  祥  生


司法院資訊處製作；財團法人民間司法改革基金會備份。
